臺灣高等法院臺中分院刑事判決　　 96年度上更(一)字第197號
上　訴　人
即　被　告　丁○○
選任辯護人　張志隆　律師
上列上訴人因貪污治罪條例等案件，不服臺灣臺中地方法院95年
度訴字第2054號，中華民國95年8月31日第一審判決（ 起訴案號
：臺灣臺中地方法院檢察署95年度偵字第12629號）， 提起上訴
，經最高法院發回更審，本院更為判決如下：
    主  文
原判決撤銷。
丁○○依據法令從事公務之人員，對於主管之事務，明知違背法
令，直接圖其他私人不法利益，因而獲得利益，處有期徒刑壹年
捌月，褫奪公權貳年。
    事  實
一、丁○○自民國（下同）88年底起，任職臺中縣和平鄉公所農
    業課技士（已於92年4月間， 調任高雄縣三民鄉公所服務；
    復於94年8月起， 調任臺東縣卑南鄉公所農業課服務迄今）
    ，負責辦理原住民保留地集水區內土地之禁伐補償業務，為
    依據法令從事公務之人員。丁○○承辦上開業務，本應於保
    留地地主向臺中縣和平鄉公所農業課提出禁伐補償申請書（
    檢附土地登記謄本、地籍圖謄本、他項權利證明或所有權狀
    、個人資料及土地使用現況照片等資料）時，依據「臺灣省
    原住民保留地森林保育實施要點」第4條及「原住民保留地
    森林保育計畫」第8條第5項第1點之規定，對申請禁伐補償
    案件均應「清查造冊」及「詳實查對」，實務上作法係以五
    千分之一地籍圖為基準，丁○○須以比例尺，就申請地號土
    地周界150公尺套量有無接鄰水庫集水區之主、次要河川地
    界線，若在150公尺範圍內，則須實地檢測造林樹種、樹齡
    ，經查驗符合規定條件後，始得發給禁伐補償金；如係種植
    桂竹、孟宗竹等散生竹種者，則依「原住民保留地造林業務
    執行及林業法令研討會」結論：「每四年補償一次」規定辦
    理。亦即承辦人丁○○須與地主約定時間會勘保留地，查明
    申請人實際使用保留地之現況是否符合禁伐補償標準，如有
    砍伐、濫墾、濫挖、蓋建築物、種植農作物等情形，就不能
    補償；如合乎補償標準，丁○○必須編造檢測紀錄、印領清
    冊，呈請臺中縣政府民政局原住民行政課申請核備，並待臺
    中縣政府核備及核撥補償費至和平鄉公所後，再由和平鄉公
    所財政課人員通知地主至鄉公所領取補償費，同時請地主填
    寫「同意接受林業主管機關之指導，善加管理經營造木竹林
    ，使之長大成林，不任其荒廢或擅自拔除毀損，如有違背，
    願加計利息賠償已領取之獎勵金」之切結書。
二、丁○○於90年4月間在其職務上所製作之「 原住民保留地集
    水區禁伐林地清冊」，該清冊就「1公尺至50公尺」 之類別
    ，係記載保留地地主戊○○、藍進祿（已於94年8月31日死
    亡）所共有之和平鄉○○段724地號土地，作物為「桂竹」
    ；就「51公尺至150公尺」之類別，係記載保留地地主丙○○所有之和平鄉○○段84、88、90、105地號土地及乙○○
    所有之和平鄉○○段80地號土地，作物均為「桂竹」，並呈
    送臺中縣政府民政局備查，惟臺中縣政府認為上開地主種植
    之「作物」（桂竹）不符合原住民保留地森林保育實施要點
    之規定，遂於90年5月4日以90府民原字第124405號函，請和
    平鄉公所重新選定並再報府備查在案。丁○○收文後，理應
    簽注「依函示重新選定並再報府備查」，且逐級呈上存查。
    乃丁○○明知乙○○、丙○○、戊○○、藍進祿所有之上開
    土地係栽種桂竹，竟萌生使他人獲取不法利益之意圖，明知
    乙○○所有之上開土地超過水庫集水區主、次要河川地界線
    一百五十公尺範圍以外，且種植作物為桂竹，不符請領禁伐
    補償金條件；明知丙○○、戊○○、藍進祿之上開土地均種
    植桂竹，不符請領補償金條件，不僅未至上開保留地查勘現
    況，復基於明知為不實之事項而登載之概括犯意，先於90年
    6月間，在和平鄉公所農業課辦公室內，將其職務上所製作
    之「和平鄉原住民保留地集水區禁伐林地清冊」，其中就「
    臺中縣和平鄉九十年度原住民保留地森林保育計劃集水區保
    護林帶一至五十公尺範圍禁伐林地清冊」上之林地現況欄內
    ，將乙○○上開土地之「造植樹種」、「林齡」、「成活率
    」不實登載為「杉木」、「二十年」、「70％」；將丙○○
    上開土地之「造植樹種」、「林齡」、「成活率」不實登載
    為「雜木」、「二十年（88、105地號土地）、十五年（84
    、90地號土地）」、「70％」；將戊○○、藍進祿上開土地
    之「造植樹種」、「林齡」、「成活率」不實登載為「杉木
    」、「十五年」、「70％」，並逐級呈報農業課長、鄉長後
    ，再由丁○○於90年6月13日以90和鄉農字第8793號函，連
    同上開內容不實之林地清冊公文書持以行使函送臺中縣政府
    備查，致使臺中縣政府陷於錯誤而准予備查，並將補償費撥
    至和平鄉公所。嗣於91年間，丁○○又在其職務上所製作之
    「和平鄉九十一年度原住民保留地集水區保護林帶五十公尺
    範圍內禁伐補償造林戶暨林地檢查清冊」上，將乙○○上開
    土地之「樹種」、「造植年度」、「目前成活率」不實登載
    為「杉木」、「二十一年」、「70％」；將丙○○上開土地
    （即88、90地號土地）之「樹種」、「造植年度」、「目前
    成活率」不實登載為「雜木」、「二十一年（88地號土地）
    、十六年（90地號土地）」、「70％」；將戊○○、藍進祿
    上開土地之「樹種」、「造植年度」、「目前成活率」不實
    登載為「杉木」、「十六年」、「70％」，以符合請領規定
    ，復在其職務上所製作之「和平鄉九十一年度原住民保留地
    集水區保護林帶禁伐補償金提領清冊」上，亦將乙○○上開
    土地之「樹種」、「造植年度」不實登載為「杉木」、「二
    十一年」；將丙○○上開土地（即88、90地號土地）之「樹
    種」、「造植年度」不實登載為「雜木」、「二十一年」；
    將戊○○、藍進祿上開土地之「樹種」、「造植年度」不實
    登載為「杉木」、「二十一年」，然後將上開內容不實之禁
    伐補償金提領清冊持以交付不知情之和平鄉公所財政課人員
    ，而由財政課人員通知乙○○、丙○○、戊○○、藍進祿至
    和平鄉公所領取補償費，並經乙○○、丙○○、戊○○、藍
    進祿在上開補償金提領清冊上蓋章以示領取，使乙○○、丙○○、戊○○、藍進祿於91年12月31日，得分別領取禁伐補
    償金新臺幣（下同）2萬1千4百元、3萬6百元、2萬元、2 萬
    元，同時請乙○○、丙○○、戊○○等人填寫「同意接受林
    業主管機關之指導，善加管理經營造木竹林，使之長大成林
    ，不任其荒廢或擅自拔除毀損，如有違背，願加計利息賠償
    已領取之獎勵金」之切結書，足以生損害於臺中縣政府對於
    保留地地主申請禁伐補償金准予核備及和平鄉公所對於核發
    保留地地主禁伐補償金之正確性。丁○○即以上開方法，對
    於主管之事務，明知違背法令，直接圖乙○○、丙○○、戊○○、藍進祿不法利益，因而使乙○○、丙○○、戊○○、
    藍進祿獲得利益合計9萬2千元。
三、案經法務部調查局臺中縣調查站報請臺灣臺中地方法院檢察
    署檢察官偵查起訴。
    理  由
壹、證據能力部分：
    按被告以外之人於審判外之陳述雖不符刑事訴訟法第159條
    之1至之4等四條之規定，而經當事人於審判程序同意作為證
    據，法院審酌該言詞陳述或書面陳述作成時之情況，認為適
    當者，亦得為證據；當事人、代理人或辯護人於法院調查證
    據時，知有刑事訴訟法第159條第1項不得為證據之情形，而
    未於言詞辯論終結前聲明異議者，視為有前項之同意，同法
    第159條之5定有明文。立法意旨在於傳聞證據未經當事人之
    反對詰問予以核實，原則上先予排除。惟若當事人已放棄反
    對詰問權，於審判程序中表明同意該等傳聞證據可作為證據
    ；或於言詞辯論終結前未聲明異議，基於尊重當事人對傳聞
    證據之處分權，及證據資料愈豐富，愈有助於真實發見之理
    念，且強化言詞辯論主義，使訴訟程序得以順暢進行，上開
    傳聞證據亦均具有證據能力。本件檢察官、被告及其辯護人
    等均未就卷內證據資料之證據能力有所爭執，已擬制同意其
    有證據能力，且本院審酌後，認無不適當之情形，應認本案
    調查之卷內證據均有證據能力。
貳、認定犯罪事實所憑之證據及理由：
一、訊據被告丁○○否認有直接圖乙○○、丙○○、戊○○、藍
    進祿不法利益之犯意，辯稱：被告於90年 4月間所製作之「
    原住民保留地集水區禁伐林地清冊」，雖在該清冊「1至50
    公尺」之類別，記載戊○○、藍進祿之作物為「桂竹」，「
    51公尺至150公尺」之類別，載明丙○○、 乙○○之作物為
    「桂竹」，然此一記載係因在九二一地震後，臺中縣和平鄉
    附近地形地貌嚴重改變，被告工作量龐大之情形下，被告因
    無暇分身，即直接沿襲之前承辦人員所製作之清冊重新謄寫
    而成，然在謄寫此一份清冊時，被告並未就清冊內人員之土
    地現況進行現場勘查，這是被告之行政疏失，嗣當此一清冊
    向上呈報後，經臺中縣政府以90府民原字第124405號函請和
    平鄉公所重新選定並再報府備查，被告則以電話查訪方式，
    以電話詢問上述四人其土地上是否有雜木或杉木之種植，在
    上述四人回答「有」之後，被告即重新登載在另行陳報之清
    冊上，但並未至現場勘查，此又為被告之行政疏失；至於乙○○所有之上開土地超過水庫集水區主、次要河川地界線
    150 公尺以外，依法應不符請領禁伐補償金條件，被告卻仍
    將乙○○列在清冊中，然此係因被告未將乙○○所有之土地
    套圖所致，蓋被告既未至現場會勘，又未將乙○○所有之土
    地座落套圖，當然無法確知乙○○所有之土地是否是在水庫
    集水區主、次要河川地界線150公尺以內，被告未經翔實會
    勘，即將乙○○之土地列入補償清冊中，應僅係行政疏失，
    並不具圖利主觀犯意云云。惟查：
（一）上開犯罪事實，業據被告丁○○於臺中縣調查站調查時及
      偵查中坦承不諱（見偵查卷第45至49頁、第58至63頁），
      並經證人徐錦木於臺中縣調查站調查時及偵查中證述：「
      我於92年4月接任被告之工作，乙○○所有之達觀段80地
      號土地超過水庫集水區主、次要河川地界線150公尺範圍
      以外，且種植作物為桂竹，不符請領禁伐補償金條件；丙○○之雪山段88、90地號土地及戊○○、藍進祿共有之雙
      崎段724地號土地均種植桂竹，不符請領補償金條件」等
      語（見偵查卷第32至33頁、第59頁）、證人乙○○於臺中
      縣調查站調查時及偵查中證述：「我所有的達觀段80地號
      土地係種植桂竹，已領取禁伐補償金二萬一千四百元」等
      語（見偵查卷第35至36頁、第59頁）、證人丙○○於臺中
      縣調查站調查時及偵查中證述：「我所有的雪山段88、90
      地號土地係種植桂竹，已領取禁伐補償金三萬六百元」等
      語（見偵查卷第37至39頁、第60頁）、證人戊○○於臺中
      縣調查站調查時及偵查中證述：「我共有之雙崎段724地
      號土地係種植桂竹，已領取禁伐補償金二萬元」等語（見
      偵查卷第40至41頁、第61頁）、證人藍張阿花（即藍進祿
      之妻）於臺中縣調查站調查時及偵查中證述：「藍進祿共
      有之雙崎段724地號土地係種植桂竹，已領取禁伐補償金
      二萬元」等語（見偵查卷第42頁、第61至62頁），嗣證人
      乙○○、戊○○及丙○○在本院前審亦均證陳在申請補償
      之過程中均表示所種植之樹種為「桂竹」，並無「杉木」
      等語（見本院前審卷第49、50頁），再經本院傳喚證人到
      院，證人乙○○於本院審理時具結證稱：被告丁○○在辦
      理補償金發放過程當中，有到伊土地對面的山頭指著伊那
      塊地，但事實上沒有到伊那塊地現場上去，那土地是伊向
      人承租的，有三分之一桂竹，其他是雜木，當時伊種植土
      地有斜坡，上半部是桂竹，下半部是雜木，但是因為沒有
      管理好，所以中間摻雜一些雜木，伊當時承租時，就是這
      樣子了，伊承租後沒有再種植桂竹，伊土地上的雜木是自
      己長的，不是種植的等語，此核與其於本院前審具結證稱
      ：被告丁○○承辦當時並沒有到現場看過，當時土地上登
      記是種桂竹，但是裡面有一些雜木，並沒有告訴丁○○有
      種植杉木等語，情節大致相符。又證人丙○○於本院審理
      時具結證稱：在辦理禁伐補償金發放過程中，鄉公所財政
      課通知伊去領錢，伊就只有去領錢，沒有與被告接觸過。
      就伊所知，丁○○沒有與伊或其他家屬聯絡，這次被通知
      有人因此事遭受法辦之後，才知道丁○○是他，伊土地上
      的雜木是自己長的，不是伊種植的等語，亦核與其於本院
      前審具結證稱：伊不知道丁○○有無去會勘現場，因為伊
      沒有去，伊請伊繼父一同去會勘，丁○○有無去並不清楚
      ，在聲請的過程中，伊的土地上種植桂竹等語，情節大致
      相符；又證人戊○○於本院審理時具結證稱：在禁伐補償
      金的發放過程中，丁○○沒有與伊接觸或聯絡，對丁○○
      有沒有以電話、面告、或是通知函的方式，問伊這塊土地
      種植現況，皆無印象，伊當時申請所填寫的作物種類為桂
      竹，好像沒有寫到有雜木。伊的土地上有雜木，數量沒有
      桂竹多，佔四分之一，因為填寫時，是以大宗樹種為主，
      所以伊申請數量沒有寫到雜木，雜木是自己長出來的，不
      是伊種植的等語，亦核與其於本院前審具結證稱：當時土
      地上種植桂竹，伊並沒有告訴被告丁○○有種植杉木等語
      ，情節大致相符，均堪以採信。此外復有臺中縣政府90年
      5月4日90府民原字第124405號函影本（內載乙○○、丙○○、戊○○、藍進祿之上開土地作物為桂竹，不符領取禁
      伐補償金之條件）、被告90年4月間職務上所製作之原住
      民保留地集水區禁伐林地清冊影本（內載乙○○、丙○○
      、戊○○、藍進祿上開土地所種植之作物為桂竹）、被告
      職務上所製作之和平鄉公所90年6月13日90和鄉農字第879
      3號函及所附「臺中縣和平鄉九十年度原住民保留地森林
      保育計畫集水區保護林帶一至五十公尺範圍禁伐林地清冊
      」影本、被告職務上所製作之「和平鄉九十一年度原住民
      保留地集水區保護林帶五十公尺範圍內禁伐補償造林戶暨
      林地檢查清冊」影本、被告職務上所製作之「和平鄉九十
      一年度原住民保留地集水區保護林帶禁伐補償金提領清冊
      」影本、證人乙○○、丙○○、戊○○於91年12月31日領
      取禁伐補償金所出具之切結書影本、和平鄉公所92年6 月
      19日92和鄉農字第09934號函影本（內載通知丙○○、戊○○、藍進祿等三人，因其等之上開土地係種植竹林，無
      法續辦補償）、和平鄉公所92年6月26日92和鄉農字第
      10288號函影本（內載通知乙○○之和平鄉○○段80地號
      土地，並非位於河流周邊150公尺範圍內，不符合補助標
      準）、證人乙○○所有之和平鄉○○段80地號土地五千分
      之一地籍圖影本、臺灣省原住民保留地森林保育實施要點
      、「原住民保留地造林業務執行及林業法令研討」相關規
      定等附卷可憑（見偵查卷第6至9頁、第11頁、第14至17
      頁、第19頁、第21至31頁）。
（二）又查，被告係自88年底起，任職臺中縣和平鄉公所農業課
      技士（已於92年4月間，調任高雄縣三民鄉公所服務；復
      於94年8月起，調任臺東縣卑南鄉公所農業課服務迄今）
      ，負責辦理原住民保留地集水區內土地之禁伐補償業務，
      其承辦上開業務，於保留地地主向臺中縣和平鄉公所農業
      課提出禁伐補償申請書（檢附土地登記謄本、地籍圖謄本
      、他項權利證明或所有權狀、個人資料及土地使用現況照
      片等資料）時，須依據「臺灣省原住民保留地森林保育實
      施要點」第4條及「原住民保留地森林保育計畫」第8條第
      5 項第1點之規定，對申請禁伐補償案件均應「清查造冊
      」及「詳實查對」，實務上作法係以五千分之一地籍圖為
      基準，並須以比例尺，就申請地號土地周界150公尺套量
      有無接鄰水庫集水區之主、次要河川地界線，若在150公
      尺範圍內，則須實地檢測造林樹種、樹齡，經查驗符合規
      定條件後，始得發給禁伐補償金；如係種植桂竹、孟宗竹
      等散生竹種者，則依「原住民保留地造林業務執行及林業
      法令研討會」結論：「每四年補償一次」規定辦理，亦即
      其須與地主約定時間會勘保留地，查明申請人實際使用保
      留地之現況是否符合禁伐補償標準，如有砍伐、濫墾、濫
      挖、蓋建築物、種植農作物等情形，就不能補償；如合乎
      補償標準，必須編造檢測紀錄、印領清冊，呈請臺中縣政
      府民政局原住民行政課申請核備，並待臺中縣政府核備及
      核撥補償費至和平鄉公所後，再由和平鄉公所財政課人員
      通知地主至鄉公所領取補償費，同時請地主填寫「同意接
      受林業主管機關之指導，善加管理經營造木竹林，使之長
      大成林，不任其荒廢或擅自拔除毀損，如有違背，願加計
      利息賠償已領取之獎勵金」之切結書等情，此經被告於臺
      中縣調查站調查時及偵審中供明在卷，足見被告辦理原住
      民保留地集水區內土地之禁伐補償業務，對保留地地主申
      請禁伐補償案件已知悉應依上開相關法令規定辦理。且依
      被告於臺中縣調查站調查時供稱：伊於90年4月間在職務
      上製作「原住民保留地集水區禁伐林地清冊」時，曾至乙○○、丙○○、戊○○、藍進祿所有上開地號土地會勘，
      現場均種植桂竹，其中乙○○所有上開土地因伊未套圖，
      故不確知該土地不在集水區主、次要河川150公尺範圍內
      ，但因該土地在山坡上且基於水土保持之想法，始將該土
      地列入禁伐補償範圍內，後來伊接到臺中縣政府來函表示
      上開地主種植之「作物」（桂竹）不符合原住民保留地森
      林保育實施要點之規定，伊基於讓乙○○、丙○○、戊○○、藍進祿能夠領得禁伐補償金，曾分別主動打電話詢問
      乙○○、丙○○、戊○○、藍進祿，渠等所有上開土地有
      無其他樹種，渠等均回答有幾棵雜木，乃在職務上所製作
      之「臺中縣和平鄉九十年度原住民保留地森林保育計劃集
      水區保護林帶一至五十公尺範圍禁伐林地清冊」中註明，
      乙○○所有上開林地現況係種植樹齡二十年之杉木，丙○○所有上開林地現況係種植樹齡十五年之雜木，戊○○、
      藍進祿所有上開林地現況係種植樹齡十五年之杉木，伊目
      的是希望渠等可以領取禁伐補償金，同時達成業務推動及
      森林保護之目的等語，惟參酌證人乙○○等於本院之上開
      證述，可知被告於90年4月間在職務上製作「原住民保留
      地集水區禁伐林地清冊」時，未曾親自前往乙○○、丙○○、戊○○、藍進祿所有上開地號土地實地會勘現場種植
      桂竹之實況，嗣經臺中縣政府來函認為上開地主種植之「
      作物」（桂竹）不符合原住民保留地森林保育實施要點之
      規定，請重新選定再報府備查後，其竟仍未前往現場查勘
      確實現況，亦未以五千分之一地籍圖為基準，以比例尺就
      乙○○所有上開土地周界150公尺套量有無接鄰水庫集水
      區之主、次要河川地界線，而未依上開相關法令規定辦理
      ，僅以電話乙○○、丙○○、戊○○、藍進祿告以所有上
      開土地內有種植幾棵雜木，並以希望渠等可以領取禁伐補
      償金及達成業務推動與森林保護之目的等情為由，遂在其
      職務上所製作之「臺中縣和平鄉九十年度原住民保留地森
      林保育計劃集水區保護林帶一至五十公尺範圍禁伐林地清
      冊」上之林地現況欄內，將乙○○上開土地之「造植樹種
      」、「林齡」、「成活率」不實登載為「杉木」、「二十
      年」、「70％」；將丙○○上開土地之「造植樹種」、「
      林齡」、「成活率」不實登載為「雜木」、「二十年（88
      、105地號土地）、十五年（84、90地號土地）」、「70
      ％」；將戊○○、藍進祿上開土地之「造植樹種」、「林
      齡」、「成活率」不實登載為「杉木」、「十五年」、「
      70％」等節為不實登載，並逐級呈報農業課長、鄉長後，
      再由其於90年6月13日以90和鄉農字第8793號函，連同上
      開內容不實之林地清冊公文書持以行使函送臺中縣政府備
      查，致使臺中縣政府陷於錯誤而准予備查，並將補償費撥
      至和平鄉公所。嗣於91年間，其又在職務上所製作之「和
      平鄉九十一年度原住民保留地集水區保護林帶五十公尺範
      圍內禁伐補償造林戶暨林地檢查清冊」上，將乙○○上開
      土地之「樹種」、「造植年度」、「目前成活率」不實登
      載為「杉木」、「二十一年」、「70％」；將丙○○上開
      土地（即88、90地號土地）之「樹種」、「造植年度」、
      「目前成活率」不實登載為「雜木」、「二十一年（88地
      號土地）、十六年（90地號土地）」、「70％」；將戊○○、藍進祿上開土地之「樹種」、「造植年度」、「目前
      成活率」不實登載為「杉木」、「十六年」、「70％」，
      以符合請領規定，復在其職務上所製作之「和平鄉九十一
      年度原住民保留地集水區保護林帶禁伐補償金提領清冊」
      上，亦將乙○○上開土地之「樹種」、「造植年度」不實
      登載為「杉木」、「二十一年」；將丙○○上開土地（即
      88 、90地號土地）之「樹種」、「造植年度」不實登載
      為「雜木」、「二十一年」；將戊○○、藍進祿上開土地
      之「樹種」、「造植年度」不實登載為「杉木」、「二十
      一年」，然後將上開內容不實之禁伐補償金提領清冊持以
      交付不知情之和平鄉公所財政課人員，而由財政課人員通
      知乙○○、丙○○、戊○○、藍進祿至和平鄉公所領取補
      償費，並經乙○○、丙○○、戊○○、藍進祿在上開補償
      金提領清冊上蓋章以示領取，使乙○○、丙○○、戊○○
      、藍進祿於91年12月31日，得分別領取禁伐補償金二萬一
      千四百元、三萬六百元、二萬元、二萬元，同時請乙○○
      、丙○○、戊○○等人填寫切結書，自足以生損害於臺中
      縣政府對於保留地地主申請禁伐補償金准予核備及和平鄉
      公所對於核發保留地地主禁伐補償金之正確性。益見被告
      對於辦理乙○○、丙○○、戊○○、藍進祿申請所有上開
      土地禁伐補償業務之主管事務時，明知違背上開相關法令
      規定，竟以職務上所製作上開內容不實公文書之方法，直
      接圖乙○○、丙○○、戊○○、藍進祿不法利益，因而使
      乙○○、丙○○、戊○○、藍進祿獲得利益計九萬二千元
      甚明。是被告於本院辯稱純係行政疏失云云，無非事後卸
      責之詞，不足採信，事證已臻明確，其犯行堪以認定，應
      予依法論罪科刑。
二、被告行為後，貪污治罪條例第2條關於行為人身分（ 即犯罪
    主體）之規定，已於95年5月30日修正公布，同年 7月1日生
    效施行，修正後貪污治罪條例第2條關於公務員之定義， 應
    適用同日生效施行之刑法第10條第1項之立法解釋定之， 查
    被告丁○○係臺中縣和平鄉公所農業課技士，負責辦理原住
    民保留地集水區內土地之禁伐補償業務，為依據法令從事公
    務之人員，已如上述，無論依修正後、修正前貪污治罪條例
    第2條規定，均屬該條例規範之行為人（即犯罪主體)，故修
    正後之規定並未較有利於被告，依刑法第2條第1項規定，自
    應適用被告行為時貪污治罪條例第2條前段規定，認定其具
    公務員身分。另被告行為後，刑法第56條連續犯及第55條牽
    連犯之規定，業經修正刪除，並自年7月1日施行，而刑法第
    56條刪除後，原規定之數行為而犯同一之罪名者，除有接續
    犯之情形外，應按數罪併罰之原則論處及刑法第55條後段關
    於牽連犯之規定刪除後，原規定之犯一罪而其方法或結果之
    行為犯他罪名者，除依具體情況認有想像競合犯之情形外，
    應按數罪併罰之原則論處，依修正後刑法第2條第1項，比較
    刪除前後連續犯、牽連犯之規定，刪除後之規定，並未較有
    利於被告，故應適用修正前刑法第56條、第55條之規定論處
    。核被告丁○○所為，係犯貪污治罪條例第6條第1項第4款
    之對於主管之事務，明知違背法令，直接圖其他私人不法利
    益，因而獲得利益罪及刑法第216條、第213條之行使公務員
    登載不實公文書罪。被告登載不實公文書後持以行使，登載
    不實之低度行為應為行使之高度行為所吸收，不另論罪。被
    告先後二次行使公務員登載不實公文書之犯行，時間緊接，
    犯罪構成要件相同，顯係基於概括犯意為之，應依修正前刑
    法第56條連續犯之規定以一罪論，並加重其刑。被告所犯上
    開二罪，有方法結果之牽連關係，為牽連犯，依修正前刑法
    第55條規定，應從較重之貪污治罪條例第6條第1項第4款之
    罪處斷，且加重其刑。又被告在偵查中自白犯罪，依貪污治
    罪條例第8條第2項前段規定，應減輕其刑。又被告丁○○一
    時失慮而觸犯本件之罪，本身查未獲得利益，所犯為5年以
    上有期徒刑之罪，核其犯罪之情狀，在客觀上足以引起一般
    同情，認為即予宣告法定低度刑期，猶嫌過重，衡情不無可
    憫，爰依刑法第59條之規定，予以酌減其刑，並先加重而後
    減輕之。原審認被告犯行事證明確，予以論罪科刑，固非無
    見，惟（1）原審未依刑法第59條酌減其刑，而有未合；（2
    ）按92年2月6日修正公布，並於同年9月1日施行之刑事訴訟
    法在訴訟程序方面作了大幅度之修正，其中刑事訴訟法第
    159 條至第159條之5所謂傳聞法則及其例外，當有其適用。
    故被告以外之人於審判外之言詞或書面陳述，除法律有規定
    者外，不得作為證據，從而證人乙○○等於調查、警詢或偵
    查中之筆錄既屬傳聞證據，原審遽予援引為論斷之依據，未
    予敘明其是否有證據能力，亦有未洽。被告上訴否認犯罪，
    辯其所為係屬行政疏失，無犯罪故意云云，惟本案事證已明
    ，詳如前述，被告所辯顯係事後避就之詞，委無足採，其上
    訴為無理由。惟原判決既有上開可議，自應由本院將原判決
    撤銷改判。爰審酌被告身為公務員，對於所承辦上開業務，
    未能依相關法令規定辦理，僅因一己私見，欲使他人獲得不
    法利益，本無可取，茲念其未於本案中收取任何利益及圖利
    他人金額僅9萬2千元，並於偵查中自白犯罪等一切情狀，量
    處有期徒刑1年8月，以示懲儆。又被告犯貪污治罪條例之罪
    ，經本院宣告有期徒刑以上之刑，自應依貪污治罪條例第17
    條之規定，併予宣告被告丁○○褫奪公權2年。【按褫奪公
    權依我國刑法規定，為從刑之一種，附屬於主刑，不生比較
    輕重問題（最高法院79年度第3次刑事庭會議決議參照），
    亦不容與其他刑法總則規定割裂適用；本案被告行為後，雖
    刑法第37條第2項關於褫奪公權之規定，於94年2月2日修正
    公布，將裁量宣告褫奪公權之有期徒刑宣告刑下限，由6月
    提高為1年（就宣告褫奪公權之期間為1年以上10年以下，則
    未修正），並於95年7月1日施行，惟此為從刑之科刑規範事
    項，應隨同主刑適用同一準據法，是以本案仍應依貪污治罪
    條例第17條及修正前刑法第37條第2項規定，併予宣告褫奪
    公權，併附敘明】
據上論斷，應依刑事訴訟法第369條第1項前段、第364條、第299
條第1項前段，貪污治罪條例第2條前段（修正前）、第6條第1項
第4款、第8條第2項前段、第17條，刑法第2條第1項前段、第11
條、第216條、第213條、第55條（修正前）、第56條（修正前）
、第59條、第37條第2項（修正前），判決如主文。
本案經檢察官甲○○到庭執行職務。
中　　華　　民　　國　　96　　年　　10　　月　　30　　日
　　　　　　刑事第七庭    審判長法　官  林  榮  龍
　　　　　　　　　　　　　　　  法　官  江  錫  麟
　　　　　　　　　　　　　　　  法　官  張  惠  立
上列正本證明與原本無異。
如不服本判決應於收受送達後十日內向本院提出上訴書狀，其未
敘述上訴之理由者並得於提起上訴後十日內向本院補提理由書 (
均須按他造當事人之人數附繕本)。
                                書記官  林  育  德
中　　華　　民　　國　　96　　年　　11　　月　　5 　　日
附錄：本案論罪科刑法條全文
貪污治罪條例第6條第1項第4款
有下列行為之一者，處 5 年以上有期徒刑，得併科新臺幣 3 千
萬元以下罰金：
四  對於主管或監督之事務，明知違背法令，直接或間接圖自己
    或其他私人不法利益，因而獲得利益者。
中華民國刑法第213條
公務員明知為不實之事項，而登載於職務上所掌之公文書，足以
生損害於公眾或他人者，處 1 年以上 7 年以下有期徒刑。
中華民國刑法第216條
行使第 210 條至第 215 條之文書者，依偽造、變造文書或登載
不實事項或使登載不實事項之規定處斷。
